高雄高等行政法院判決
　　　　　　　　　　　　　　　　　 96年度訴字第510號
　　　　　　　　　　　　　　民.
原　　　告　甲○○
被　　　告　雲林縣政府
代　表　人　乙○○縣長
訴訟代理人　丙○○
上列當事人間因商業登記法事件，原告不服經濟部中華民國96年
5月9日經訴字第09606066710號訴願決定，提起行政訴訟。本院
判決如下：
    主  文
原告之訴駁回。
訴訟費用由原告負擔。
    事  實
甲、事實概要：
    緣原告未經申准營利事業設立登記，擅自於雲林縣斗六市○
    ○路671之1號以「紫仃香護膚」為商號名稱，經營美容護膚
    業，案經被告所屬稽查公共安全統一聯合稽查小組於民國（
    下同）95年11月23日19時41分許前往稽查時查獲。被告乃以
    原告違反商業登記法第3條規定，依同法第32條第1項規定，
    以95年11月30日府建商字第0950390586號函處罰鍰新台幣（
    下同）1萬5千元，並命令即日起停止營業之處分。原告不服
    ，提起訴願，遭決定駁回，遂提起本件行政訴訟。
乙、兩造聲明：
一、原告未於言詞辯論期日到場，惟據其提出之書狀聲明求為判
    決：
（一）訴願決定及原處分均撤銷。
（二）訴訟費用由被告負擔。
二、被告聲明求為判決：
（一）原告之訴駁回。
（二）訴訟費用由原告負擔。
丙、兩造之爭點：
一、原告未於言詞辯論期日到場，據其提出之書狀陳述如下：
（一）訴願決定雖以:訴願人係紫仃香護膚負責人，未辦妥營利
      事業登記證，即擅自開設「紫仃香護膚」，違反商業登記
      法第3條規定，除應即停止營業至改善為止，並處新台幣1
      萬5千元罰鍰，限於接到原處分書一個月繳納，逾期移送
      行政執行處強制執行云云等語，為其論據。
（二）惟查，原告係合法正當經營紫仃香護膚，並無違反社會治
      安之虞，被告竟在無任何證據下，即將原告經營之紫仃香
      護膚歸列為影響社會治安行業，其任意而為，實已造成原
      告名譽嚴重受損，況且，原告因經濟不景氣，收入微薄，
      四處奔走僅能籌資獲得符合加強檢查公共安全有關設施，
      以防止意外事故發生，並注意營業場所等消防法令規定之
      建築物及設施及負擔繳納稅款，然嗣經原告查詢商業登記
      相關法規，始知該建物因不到3坪，尚未符合得以辨理商
      業登記之規定，原告始未辦理商業登記，然原告並非刻意
      違法，且自原告得知應辨理商業登記後，隨即積極尋求合
      法解決之途徑，並非放任不管，其違反法令情節相當輕微
      ，再者，縱使原告巳有違法情形，然原告係負債經營紫仃
      香護膚，而原告除紫仃香護膚之微薄收入外，別無其他收
      入及資產，被告仍處以較最低罰鍰為高之罰鍰處分，並命
      停業，致原告無以謀生，並背負鉅大債務，足見原處分實
      屬過苛，並有違行政程序正當及比例等原則，且被告亦未
      給予原告陳述之機會，又未視原告上揭違反法令之程度而
      為處分，亦有未合。
（三）綜上，原處分機關及訴願決定機關未察，以片面資料逕對
      原告處以較最低罰鍰為高之罰鍰處分，並命停業，有違行
      政程序正當及比例等原則。
二、被告答辯之理由：
（一）「商業及其分支機構，除第4條第1項規定外，非經主管機
      關登記，不得開業」為商業登記法第3條明文規定，又同
      法第32條規定︰「違反第3條規定，未經登記即行開業者
      ，其行為人各處新台幣1萬元以上3萬元以下罰鍰，並由主
      管機關命令停業」。原告未辦妥營利事業設立登記，擅自
      於雲林縣斗六市○○路671之1號開設「紫仃香護膚」，經
      營美容護膚業務，有被告公共安全統一聯合稽查紀錄表附
      卷可按，且查其每月查定銷售額業已達營業稅起徵點。被
      告爰依商業登記法第32條規定訂定雲林縣違反商業登記法
      案件裁罰基準，裁處原告1萬5千元罰鍰，並命令其停業，
      於法並無不合。
（二）原告陳稱其係合法經營「紫仃香護膚」，惟徵諸被告95年
      11月23日稽查紀錄表上建設局登載「未依法設立登記，無
      照營業」，城鄉發展局簽註「違規使用建築物，未依法申
      報建築物公共安全檢查簽證，現場為有包廂為人理容、按
      摩之場所」，並經現場人員林志忠簽名切結在案，綜上觀
      之，原告確有未依法申請營利事業設立登記，於其「紫仃
      香護膚」設置包廂為人理容按摩，經營美容護膚業務之情
      事，已達行政罰法第42條第6款規定「裁處所根據之事實
      ，客觀上明白足以確認」之程度；另依財政部臺灣省中區
      國稅局雲林縣分局96年3月23日中區國稅雲縣三字第09600
      05250號函復被告，經查本分局營業稅籍資料，其每月查
      定銷售額業已達營業稅起徵點，營業項目為按摩服務、其
      他理髮及美容，足證該商號非屬商業登記法第4條所列各
      款小規模商業。次查，該商號前經被告所屬公共安全聯合
      稽查小組94年10月3日查獲無照營業，並經被告所屬城鄉
      局以94年10月19日府城建字第0942702263號函處6萬元罰
      鍰並命其停止使用在案，嗣經被告所屬公共安全聯合稽查
      小組於95年11月23日稽查時該商號仍持續違規營業，足見
      原告明知未辦妥營利事業登記不得營業，仍不停業，顯然
      違反商業登記法無訛。另原告所稱該營業場所符合消防法
      令規定及繳交稅款部分，僅係履行相關消防、稅捐法令規
      定之義務，核與原告未經登記即行開業，有違首揭商業登
      記法之不作為義務係屬二事，無法作為免責之論據；況行
      政罰係針對違反行政法上義務者行為當時之法律或自治條
      例有明文規定所為之制裁，原告所稱非刻意違法，且自得
      知應辦登記後，隨即尋求合法解決途徑云云，仍難卸其應
      受裁罰之責。
　　理　由
壹、程序部分：
    本件原告經合法通知，無正當理由未於言詞辯論期日到場，
    核無行政訴訟法第218條準用民事訴訟法第386條所列各款情
    形，爰依被告之聲請，由其一造辯論而為判決。
貳、實體部分：
一、按「商業及其分支機構，除第4條第1項規定外，非經主管機
    關登記，不得開業。」為商業登記法第3條所明定；又「違
    反第3條規定，未經登記即行開業者，其行為人各處新台幣1
    萬元以上3萬元以下罰鍰，並由主管機關命令停業。」復為
    同法第32條第1項所規定。
二、本件原告未經申准營利事業設立登記，擅自於雲林縣斗六市
    ○○路671之1號以「紫仃香護膚」為商號名稱，經營美容護
    膚業，案經被告所屬稽查公共安全統一聯合稽查小組於95年
    11月23日19時41分許前往稽查時查獲。被告乃以原告違反商
    業登記法第3條規定，爰依同法第32條第1項規定，以95年11
    月30日府建商字第0950390586號函處罰鍰1萬5仟元，並命令
    即日起停止營業之處分等情，業據兩造分別陳明在卷，並有
    被告稽查公共安全統一聯合稽查紀錄表、雲林縣特定目的事
    業營業場所停止供水供電評分表及被告95年11月30日府建商
    字第0950390586號函等附原處分卷可稽，洵堪認定。
三、原告雖主張：原告係合法正當經營「紫仃香護膚」，並無違
    反社會治安之虞，被告卻無任何證據，即將其列為影響社會
    治安行業，實已造成其名譽受損；且原告係因營業建築物未
    符合建築法之規定，致無法辦理商業登記，並非原告刻意違
    法；又被告未給予原告陳述意見之機會，而處以停業及罰鍰
    ，有違行政程序正當及比例原則，請依法撤銷原處分云云，
    資為爭議。
四、經查，原告未經申准營利事業設立登記，擅自於雲林縣斗六
    市○○路671之1號以「紫仃香護膚」為商號名稱，經營美容
    護膚業，案經被告所屬稽查公共安全統一聯合稽查小組於95
    年11月23日19時41分許前往稽查時查獲，當時現場製作之稽
    查紀錄表建設局欄登載「未依法設立登記無照營業」、城鄉
    發展局欄登載「違規使用建築物、未依法申報建築物公共安
    全檢查簽證、現場為有包廂為人理容按摩之場所」等情，此
    有經現場負責人林志忠簽名，且蓋有原告及「紫仃香護膚」
    印章確認無訛之被告稽查公共安全統一聯合稽查紀錄表附原
    處分卷可稽。是原告未經申准營利事業設立登記，擅自經營
    美容護膚業之違規事實，洵堪認定。次查，本件經被告函詢
    財政部台灣省中區國稅局雲林縣分局以96年3月23日中區國
    稅雲縣三字第0960005250號函表示，原告所經營之「紫仃香
    護膚」，其每月查定銷售額業已達營業稅起徵點，此有上開
    函文附原處分卷可參，則該違規商號顯非屬商業登記法第4
    條第1項所列之小規模商業，自應依法辦妥營利事業登記後
    始得營業，而原告未經申准設立登記，即行開業，自有違前
    揭法條之規定。是原告主張：原告係合法正當經營「紫仃香
    護膚」，並無違反社會治安之虞，被告卻無任何證據，即將
    其列為影響社會治安行業，實已造成其名譽受損云云，不足
    採信。
五、次查，被告於作成本件處分前，雖未給予原告陳述意見之機
    會，然依原處分卷附被告稽查公共安全統一聯合稽查紀錄表
    觀之，原告確有未依法申請營利事業設立登記，於其「紫仃
    香護膚」設置包廂為人理容按摩，經營美容護膚業務等情事
    ，已達行政罰法第42條第6款規定「裁處所根據之事實，客
    觀上明白足以確認」之程度，被告自得不給予陳述意見之機
    會。又查，依前揭現場稽查表顯示，繫案商號經查獲為有包
    廂為人理容按摩之場所，違規經營美容護膚業業務，其違規
    情節尚難謂非屬重大，是被告本於行政裁量，依其所訂定之
    「雲林縣違反商業登記法案件裁罰基準」，衡酌原告違規情
    節，依首揭商業登記法第32條第1項規定，所為裁處原告罰
    鍰1萬5千元，並命令立即停業之處分，於法並無不合，亦無
    裁量不當情事，自難認有違反行政程序正當及比例原則之情
    形。是原告主張：被告未給予原告陳述意見之機會，而處以
    停業及罰鍰，有違行政程序正當及比例原則，請依法撤銷原
    處分云云，核不足採。
六、至原告主張：其已繳交稅款及該營業場所亦符合消防設備云
    云，此部分僅係履行相關消防、稅捐法令規定之義務，核與
    原告未經登記即行開業，有違首揭商業登記法之不作為義務
    係屬二事，無法作為免責之論據；況行政罰係針對違反行政
    法上義務者行為當時之法律或自治條例有明文規定所為之制
    裁，原告所稱非刻意違法，且自得知應辦登記後，隨即尋求
    合法解決途徑云云，仍難卸其應受裁罰之責。足見原告此部
    分之主張，亦不足採。
七、綜上所述，原告之主張，並無可採。被告以原告未經申准營
    利事業設立登記，擅自以「紫仃香護膚」為商號名稱，經營
    美容護膚業，係違反商業登記法第3條規定，乃依同法第32
    條第1項規定，以95年11月30日府建商字第0950390586號函
    處罰鍰1萬5仟元，並命令即日起停止營業之處分，並無違誤
    。訴願決定予以維持，亦無不合。原告提起本件訴訟，求為
    撤銷，為無理由，應予駁回。又本件事證已臻明確，兩造其
    餘攻擊防禦方法與判決結果不生影響，爰不逐一論述，附此
    說明。
據上論結，本件原告之訴為無理由，依行政訴訟法第195條第1項
後段、第98條第1項前段、第218條、民事訴訟法第385條第1項前
段，判決如主文。
中　　華　　民　　國　　96　　年　  10　　月　 31  　 日
                  第二庭審判長法  官　江幸垠
                              法  官　簡慧娟
                              法  官　許麗華
以上正本係照原本作成。
如不服本判決，應於判決送達後20日內向本院提出上訴書狀，其
未表明上訴理由者，應於提起上訴後20日內向本院提出上訴理由
書（須按對造人數附繕本）；如於本判決宣示或公告後送達前提
起上訴者，應於判決送達後20日內補提上訴理由書（須附繕本）
。未表明上訴理由者，逕以裁定駁回。
中　　華　　民　　國　　96　　年　  10　　月　 31  　 日
　　　　　　　　　　　　　　　書記官  李昱
